【裁判字號】    98,訴,87
【裁判日期】    980603
【裁判案由】    退休給與
【裁判全文】
臺北高等行政法院判決
                                        98年度訴字第87號
                              .
原      告  甲○○(原姓名符績.
被      告  臺灣菸酒股份有限公司
代  表  人  乙○○(董事長)
訴訟代理人  丙○○
上列當事人間因退休給與事件，原告不服財政部中華民國97年11
月28日台財訴字第09700492710 號訴願決定，提起行政訴訟，本
院判決如下：
    主      文
訴願決定撤銷。
訴訟費用由被告負擔。
    事實及理由
一、事實概要：
    原告前經被告改制前之臺灣省菸酒公賣局以73年3 月16日73
    年公人一字第10312 號令核定依技術人員任用條例進用，占
    臺灣省菸酒公賣局所屬臺北菸廠六等建築工程技佐職缺。原
    告以其未申請自91年7 月1 日起退休，應至91年11月7 日始
    屆齡退休，在91年11月7 日屆至前尚得對被告享有各項薪資
    及福利待遇為由，而於97年3 月10日向被告申請核發91年7
    月、9 月、10月、11月薪資、91年經營績效獎金、退休福利
    金、春節福利金、年終考績獎金等款項及上開款項之法定利
    息，經被告以97年3 月24日臺菸酒北菸人字第0970001110號
    函否准其申請，原告不服，向財政部提起訴願，遭核認屬於
    人事退休爭議而決定不受理，遂提起本件行政訴訟。
二、原告起訴主張略以：
  (一)原告原為被告改制前之臺灣省菸酒公賣局臺北菸廠職員，並
    無於91年7 月1 日申辦優惠退休之意思，只申請參加第二專
    長訓練，於訓練期間憑上課簽到免回菸廠上班。而臺灣省菸
    酒公賣局臺北菸廠人事室人員偽造其退休申請書，核辦其自
    91年7 月1 日起退休。
  (二)原告須至91年11月7 日始屆齡退休，原告在屆齡退休日之前
    ，尚得對被告享有各項薪資及福利待遇，被告否准原告所為
    核給之申請，自屬違法等情。為此訴請撤銷原處分及訴願決
    定，判命被告作成核給之處分。
三、被告則抗辯略謂：
  (一)原告原為被告前身臺灣省菸酒公賣局臺北菸廠技佐，自願申
    請於91年7 月1 日辦理優惠退休，參加第二專長訓練。因須
    辦理優惠退休，始可享有第二專長訓練，二者不可分，若原
    告未申請自91年7 月1 日優惠退休，自不可能利用公假參加
    第二專長訓練。臺灣省菸酒公賣局係依據原告提出之申請書
    核定其自91年7 月1 日退休生效。原告於91年6 月27日自行
    填具之離職報告單亦記載退休日期為91年7 月1 日。被告已
    按臺灣省政府所屬省營事業機構人員退休撫卹及資遣辦法所
    訂之給與標準，給與原告最高45個基數之退休金及提前退休
    之優惠給與5 個月薪資及1 個月預告工資，原告並於91年7
    月12日領訖上開款項，被告無積欠原告任何款項。
  (二)原告雖指稱上揭申請書日期欄位內之「二十三」係被告臺北
    菸廠人事室助理員王玉燕偽填云云。然原告於97年向臺灣臺
    北地方法院檢察署對被告職員林文章、翁仁銑、馬濟中、王
    玉燕等4 人提出告訴，指訴渠等4 人涉犯刑法偽造文書罪嫌
    案件，已據臺灣臺北地方法院檢察署檢察官於97年10月9 日
    偵查終結以97年度偵字第20938 號為不起訴處分，並經臺灣
    高等法院檢察署於97年12月11日以97年度上聲議字第6651號
    處分書駁回原告再議之聲請確定在案，是以原告上開指述申
    請書日期被偽造云云，並不實在。本件原告之訴為無理由等
    語，聲明求為判決駁回原告之訴。
四、按訴願管轄有無錯誤，為行政法院依職權應調查之事項，如
    認定訴訟事件之訴願決定管轄錯誤，其情節明顯重大，基於
    當事人之程序利益，縱未經當事人具體指摘，仍得為撤銷訴
    願決定之判決。復按公務人員保障法第3 條第1 項、第4 條
    第1 、2 項規定：「( 第3 條第1 項) 本法所稱公務人員，
    係指法定機關依法任用之有給專任人員及公立學校編制內依
    法任用之職員。」「（第4 條第1 項）公務人員權益之救濟
    ，依本法所定復審、申訴、再申訴之程序行之。」「（第4
    條第2 項) 公務人員提起之復審、再申訴事件（以下簡稱保
    障事件），由公務人員保障暨培訓委員會（以下簡稱保訓會
    ）審議決定。」同法第25條第1 項規定「公務人員對於服務
    機關或人事主管機關．．．所為之行政處分，認為違法或顯
    然不當，致損害其權利或利益者，得依本法提起復審。非現
    職公務人員基於其原公務人員身分之請求權遭受侵害時，亦
    同。」而依訴願法第5 條第2 項規定：「訴願管轄，法律另
    有規定依其業務監督定之者，從其規定。」而前引公務人員
    保障法既專就公務人員之保障事件定其訴願管轄機關，自屬
    訴願法之特別規定，應優先適用。職是，公務人員，無論現
    職與否，其對於服務機關或人事主管機關就保障事件所為之
    行政處分不服，應由保訓會專屬管轄，公務人員服務機關之
    上級機關並無受理訴願之權限。查原告前經臺灣省菸酒公賣
    局以73年3 月16日73年公人一字第10312 號令核定以技術人
    員任用條例進用，占該局所屬台北菸廠六等建築工程技佐職
    缺，有卷附臺灣省菸酒公賣局上開派令影本在卷可稽( 見本
    院卷第69頁) 。而依技術人員任用條例第1 條規定：「本條
    例依公務人員任用法第三十三條規定制定之。」是原告係屬
    於公務人員保障法所稱公營事業依相關公務人員任用法律任
    用並經銓敘審定合格之人員，按諸上揭說明，原告對於臺灣
    省菸酒公賣局就其薪資及退休有關之保障事項所為之行政處
    分不服，自歸由保訓會專屬管轄。
五、次按訴願法第77條第8 款固規定：「訴願事件有左列各款情
    形之一者，應為不受理之決定：．．．八、對於非行政處分
    或其他依法不屬訴願救濟範圍內之事項提起訴願者。」惟所
    謂依法不屬訴願救濟範圍內之事項，乃指該事項無從依訴願
    途徑救濟而言，並不包括受理機關無管轄權在內。是以關於
    人事爭議之復審程序，其性質亦屬於訴願，僅其歸由保訓會
    管轄而已，自不該當於訴願法第77條第8 款所指之不屬訴願
    救濟範圍內之事項。又按「訴願人應繕具訴願書經由原行政
    處分機關向訴願管轄機關提起訴願。原行政處分機關對於前
    項訴願應先行重新審查原處分是否合法妥當，其認訴願為有
    理由者，得自行撤銷或變更原行政處分，並陳報訴願管轄機
    關。原行政處分機關不依訴願人之請求撤銷或變更原行政處
    分者，應儘速附具答辯書，並將必要之關係文件，送於訴願
    管轄機關。」固據訴願法第58條第1 項至第3 項所明定。惟
    依訴願法第61條規定：「( 第1 項) 訴願人誤向訴願管轄機
    關或原行政處分機關以外之機關作不服原行政處分之表示者
    ，視為自始向訴願管轄機關提起訴願。」「( 第2 項) 前項
    收受之機關應於十日內將該事件移送於原行政處分機關，並
    通知訴願人。」足見訴願人誤向訴願管轄機關或原行政處分
    機關以外之機關提出訴願者，收受訴願之機關應移送於原行
    政處分機關，不得逕依訴願法第77條第8 款規定決定不受理
    。查本件係因原告認其退休日為91年11月7 日，而非同年7
    月1 日，而向被告申請發給91年7 月、9 月、10月、11月之
    薪資及91年經營績效獎金、退休福利金、春節福利金、年終
    考績獎金等款項暨法定利息，經被告作成否准之行政處分，
    原告不服，而向財政部提出訴願書等情，有原告之申請書及
    被告97年3 月24日臺菸酒北菸人字第0970001110號函及原告
    之訴願書等件影本在卷可稽( 分見訴願卷第11～13頁、第15
    頁及第6 ～8 頁) 。揆諸上開被告對原告申請所作成之行政
    處分，其性質係屬人事退休爭議事件，原告自得表示不服，
    顯屬於訴願救濟範圍內之事項甚明。則財政部對於非屬其管
    轄之訴願，未依訴願法第61條第2 項規定，移送於被告俾轉
    送保訓會受理管轄，誤認屬於訴願法第第77條第8 款規定之
    情形，而決定不受理，於法即有違誤。
六、從而，本件原告對於被告所為關於人事爭議之處分不服，誤
    向無管轄權之財政部提起訴願，財政部未移送被告，逕為決
    定，顯然牴觸公務人員保障法第4 條、訴願法第61條及第77
    條第8 款規定，其訴願決定具有嚴重之程序瑕疵，基於當事
    人之程序利益，自應由本院加以撤銷，由被告檢卷送請法定
    管轄訴願機關保訓會為適法之審議決定。而原行政處分於本
    件訴願決定撤銷後，因已回復至訴願程序，既尚待法定受理
    訴願機關重行審議決定，則原告請求撤銷原處分部分，本院
    目前無從逕行判決，附此敘明。
據上論結，本件原告之訴為有理由，爰依行政訴訟法第98條第1
項前段，判決如主文。
中    華    民    國    98    年     6    月    3     日
                    臺北高等行政法院第二庭
                              審判長法  官  徐  瑞  晃
                                    法  官  蕭  惠  芳
                                    法  官  蔡  紹  良
上為正本係照原本作成。
如不服本判決，應於送達後20日內，向本院提出上訴狀並表明上
訴理由，如於本判決宣示後送達前提起上訴者，應於判決送達後
20日內補提上訴理由書（須按他造人數附繕本）。
中    華    民    國    98    年     6    月    3     日
                                    書記官  林  俞  文


司法院資訊處製作；財團法人民間司法改革基金會備份。
